臺灣高等法院臺中分院刑事判決　 93年度上訴字第1775號
上　訴　人
即　被　告　丁○○
　　　　　　乙○○
共　　　同
選任辯護人　許桂挺　律師
上列上訴人等因違反槍砲彈藥刀械管制條例案件，不服臺灣南投
地方法院九十三年度訴易字第四０七號中華民國九十三年九月三
十日第一審判決（起訴案號：臺灣南投地方法院檢察署九十三年
度偵字第一九七０號），提起上訴，本院判決如下：
      主  文
原判決撤銷。
丁○○共同未經許可，販賣可發射子彈具有殺傷力之改造手槍，
處有期徒刑陸年，併科罰金新臺幣貳拾萬元，罰金如易服勞役，
以罰金總額與陸個月之日數比例折算。扣案如附表所示物品均沒
收。
乙○○共同未經許可，販賣可發射子彈具有殺傷力之改造手槍，
處有期徒刑貳年捌月，併科罰金新臺幣拾萬元，罰金如易服勞役
，以銀元佰元即新台幣玖佰元折算壹日。扣案如附表所示物品
均沒收。
      事  實
一、丁○○與乙○○係男女朋友關係，同居於臺北縣中和市○○
    路○段三一巷九之一號二樓，因經濟拮据，除於國內之雅虎
    奇摩拍賣網站上張貼販賣道具槍枝改造零件牟利外，為圖取
    不法利益，明知槍砲及彈藥未經允許不得製造、販賣、持有
    ，竟基於製造、販賣槍砲、子彈之犯意聯絡及行為分擔，先
    由丁○○陸續至臺北縣三重市模型槍玩具店以每把新臺幣（
    下同）四千元之價格購買仿制式半自動手槍製造之金屬玩具
    槍多把（均含彈匣）、玩具子彈彈殼等物，再至臺北縣中和
    市○○路、臺北市○○○路等建材行購買火藥、工業用底火
    、火藥、銅條等相關物品後，即在臺北縣中和市○○路○段
    三一巷九之一號二樓租住處，以後述扣案之工具，將前開仿
    制式半自動手槍製造之金屬玩具槍內之槍管取出，並委由台
    北縣新莊市不知情之鐵工廠業者將其提供之碳鋼管貫通，後
    再修整成適用前開玩具手槍之槍枝主要零件金屬槍管一支。
    另以如後述扣案之砂磨機工具，將銅條磨成彈頭，與底火、
    火藥等物，製成口徑為九ＭＭ之子彈九顆（部分彈頭為八Ｍ
    Ｍ，其中八顆具有殺傷力，一顆不具殺傷力），繼即於前開
    網站以道具槍名義販售，並留下丁○○使用之門號：０九三
    五—０一一三二九號、乙○○使用之門號：０九三五—九八
    六三００號等行動電話為聯繫工具。九十三年二月間某日，
    有南投縣水里鄉民眾丙○○（另案由檢察官為緩起訴處分）
    至上開拍賣網站購買槍枝，經與乙○○、丁○○聯繫後，丁○○要求丙○○將購槍款一萬五仟元匯入乙○○所申設之華
    南銀行南勢角分行一八三—二０—０二七四一０—一帳戶內
    ，丁○○隨即由郵寄方式寄送改造槍枝之槍身，後更約定於
    同年二月中旬某日，在台中市○○路某處碰面，當日丁○○
    、乙○○一同南下，並當場交付前開改造槍枝主要零件即貫
    通磨平之金屬槍管一支，子彈六顆（其中一顆不具殺傷力）
    及分解圖說明一份，並收取現金一萬五千元。丙○○取得貫
    通之槍管後，置入先前取得之槍身，組成為可發射子彈具殺
    傷力之仿ＦＮ廠半自動手槍一把（槍枝管制編號：0000
    000000號）。九十三年三月下旬，丙○○並持至南投
    縣水里鄉龜頭山某處試射具殺傷力之子彈一顆。前開槍枝售
    出後，丁○○接續製造槍枝之犯意，循上開手法，再製造槍
    枝主要零件槍管一支。嗣因台灣南投地方法院檢察署偵辦丙○○違反槍砲彈藥刀械管制條例案（九十三年度偵字第一五
    二０號），經被告丙○○自白供承前情，員警依其提供之情
    資循線於九十三年六月八日十五時二十分許，在臺北縣中和
    市○○路○段三一巷九之一號二樓拘捕丁○○、乙○○二人
    ，並當場扣得如附表所示物品。
二、案經台灣南投地方法院檢察署檢察官指揮南投縣政府警察局
    竹山分局偵查起訴。
        理  由
一、訊據被告丁○○對於前揭製造、販賣及持有前揭扣案槍枝、
    子彈、工具等事實自白在卷，惟矢口否認所製造之槍、彈具
    有殺傷力，辯稱：本案槍枝於鑑定時，未經過實際試射，無
    法檢視其動能，子彈鑑定就其動能部分，亦無資料可循，無
    證據證明具有殺傷力，且本案均係伊一人所為，被告乙○○
    並未參與云云。被告乙○○製則矢口否認有製造、販賣槍彈
    行為，辯稱：均係丁○○之個人行為，與伊無涉云云。
二、本院查：
  (一)被告丁○○就製造、販賣、持有前揭扣案槍枝、子彈、工具
    等事實已據其自白在卷，核與證人即另案被告丙○○所證情
    節相合（見九十三年偵字第一五二０號卷一第七頁、第八頁
    、第二十八頁、第二十九頁、原審法院九十三年八月十九日
    審理筆錄第四頁至第九頁），並有網路販賣槍枝、子彈之翻
    攝照片（見九十三年偵字第一九七０號卷第六十五頁、六十
    九頁、七十三頁、七十四頁）、乙○○所申設之華南銀行南
    勢角分行一八三─二０─０二七四一０─一存摺與存款往來
    明細表（同上偵查卷第五十九頁、第六十頁）、證人丙○○
    為警查獲時扣案之槍枝、彈藥（同上偵查卷第十五頁），及
    於臺北縣中和市○○路○段三一巷九之一號二樓丁○○、乙○○租住處當場起出之槍枝主要零件槍管一支及改造子彈成
    品三顆及如附表所示之改造工具一批等足佐，是其自白與事
    實相符。
  (二)證人丙○○向被告丁○○、乙○○二人購買之扣案手槍、子
    彈經送請內政部警政署刑事警察局鑑定結果：在裝填適當子
    彈測試後，測得彈頭之發射速度為一七九公尺／秒，換算其
    動能為四九．六六焦耳，單位面積動能為九八．八焦耳／平
    方公分，明顯超過美國軍醫總署（七十八．六焦耳／平方公
    分）、日本科學警察研究所（二十四焦耳／平方公分）及刑
    事警察局（二十焦耳／平方公分）對殺傷力之定義，子彈五
    顆，認均係由外徑約九‧０ＭＭ玩具金屬彈殼加裝八‧０Ｍ
    Ｍ之土造金屬彈頭組合而成之改造子彈，經採樣二顆試射，
    一顆可擊發，認具殺傷力，餘一顆無法擊發，認不具殺傷力
    等情，亦有該局九十三年五月十二日刑鑑字第０九三００九
    七九八一號槍彈鑑定書附偵查卷及九十四年六月十四日刑鑑
    字第九四００八九七三０號函附本院卷可查。另九十三年六
    月八日於被告台北縣中和市○○路○段三十一巷九之一號二
    樓處查獲之子彈三顆，改造槍管一支，認該槍管為八釐米土
    造金屬槍管，經實際組裝，可適用於仿ＦＮ廠半自動手槍製
    造之金屬玩具手槍上。改造子彈三顆，係由玩具槍用金屬彈
    殼加裝直徑約七‧七ＭＭ至八‧六ＭＭ之土造金屬彈頭組合
    而成之土造子彈，經採樣一顆試射，可擊發，認具殺傷力等
    情，亦有該局九十三年七月十九日刑鑑字第０九三０一二二
    八０五號槍彈鑑定書附卷可參。是上開槍彈具有殺傷力應無
    疑義。
  (三)被告乙○○雖矢口否認有前開製造、販賣槍枝、子彈之事實
    。然查：I被告乙○○於九十三年二月間，於丙○○以電話
    洽詢購買槍枝時，多次由被告乙○○接聽之事實，已據其自
    承在卷，其後乙○○更陪同丁○○南下台中市○○路交付槍
    管一支、分解圖一張、子彈六顆予丙○○，並收取現金一萬
    五仟元等情，並據證人丙○○於偵查及原審法院審理時中證
    述甚詳（見九十三年偵字第一五二０號卷第五十六頁、原審
    法院九十三年八月十九日審理筆錄）。II被告丙○○購槍匯
    款之華南銀行南勢角分行一八三—二０—０二七四一０帳號
    屬乙○○所有，亦有扣案之存摺可參。III被告乙○○與被告
    丁○○自臺北縣中和市○○路○段三一巷九之一號二樓為警
    查獲時，槍枝改造工具及金屬玩具手槍散置該住處（見九十
    三年偵字第一九七０號卷第九十四頁至第九十六頁），以二
    人長久同處一室，衡情對被告丁○○改造槍枝一節，難謂為
    不知情。Ⅳ被告乙○○在警員通訊監察期間，時有替被告丁○○自機車中拿取槍管、接聽電話、與買家聯繫、轉達購槍
    彈訊息等行為，此亦有通訊監察譯文多份附卷可稽（見九十
    三年偵字第一五二０號卷第一三九頁、九十三年度警聲搜字
    第二二一號卷第六頁至第八頁），則綜合前開事證相互參佐
    ，被告乙○○與被告丁○○間就上開製造、販賣槍枝、子彈
    之犯行，有犯意聯絡及行為分擔應足認定，被告丁○○於本
    院審理時證稱被告乙○○對其製造及販售槍枝均不知情，迨
    其售出槍枝後方知悉，及被告乙○○否認犯行，無非卸責及
    迴護之詞，不足採信。
  (四)綜上所述，被告丁○○、乙○○二人之犯行事證明確，均堪
    以認定，應依法論科。
三、按被告丁○○、乙○○行為後，槍砲彈藥刀械管制條例業於
    九十四年一月二十六日修正公布，並自公布日起施行，就製
    造、販賣可發射子彈具有殺傷力之改造手槍部分，比較修正
    前後新舊法之規定，以舊法有利於被告等二人，核被告丁○○、乙○○二人所為，均係犯修正前槍砲彈藥刀械管制條例
    第十一條第一項之未經許可，製造、販賣可發射子彈具有殺
    傷力之改造手槍罪及現行同條例第十二條第一項之未經許可
    ，製造、販賣子彈罪（未修正）。被告丁○○、乙○○間，
    就上開犯行，互有犯意聯絡及行為分擔，均為共同正犯。又
    被告二人係基於製造槍枝及子彈之一個犯罪決意，而接續為
    一個製造改造槍枝及子彈之犯罪行為，因此其全部犯罪行為
    ，於法律上屬以單一行為之數個舉動接續進行，而觸犯二個
    不同之罪名，應依刑法第五十五條想像競合犯之規定，從較
    重之未經許可製造可發射子彈，具殺傷力之改造手槍罪論斷
    。至其改造完成一枝手槍後，接續改造主要組成零件槍管之
    行為，前後既為一個接續行為，故均不另論上開罪名之未遂
    犯，改造之槍管雖為槍枝之主要組成零件，惟此乃製作槍枝
    之階段行為，亦不另論同條例第十三條第一項之製造槍枝之
    主要組成零件罪。被告未經許可，製造可發射子彈具有殺傷
    力之槍枝及製造子彈後，未經許可，繼續持有該可發射子彈
    具有殺傷力之槍枝及子彈之低度行為，應分別為未經許可，
    製造可發射子彈具有殺傷力之槍枝及製造子彈之高度行為所
    吸收，不另論未經許可，持有可發射子彈具有殺傷力之槍枝
    及持有子彈罪。又其等所共犯之未經許可，製造可發射金屬
    或子彈具有殺傷力之改造玩具手槍罪，與未經許可，販賣可
    發射金屬或子彈具有殺傷力之改造玩具手槍罪間，具有方法
    結果之牽連關係，核為牽連犯，應依刑法第五十五條規定，
    論以輕節較重之未經許可，販賣可發射金屬或子彈具有殺傷
    力之改造玩具手槍之一罪。另查被告乙○○係印尼出生之華
    僑，因與被告丁○○同居致有提供其帳戶供丁○○使用、協
    助協助接聽電話、共同前往交付槍彈等行為，其與被告丁○○間雖有共同犯意聯絡及行為分擔，但其參與犯罪構成要件
    之內容，情節甚為輕微，本院認縱科以法定刑最輕之刑，仍
    嫌過重，就被告乙○○部分所犯法重情輕，尚非不可引起一
    般之同情，爰依刑法第五十九條之規定酌減其刑。
四、原審予以被告等論罪科刑固非無見，惟原判決未及為法律變
    更後新舊法比較適用尚有未洽。被告等上訴意旨否認犯罪固
    不足取，惟原判決既有上開可議之處即屬無可維持，應予撤
    銷改判。爰審酌被告等製造具有殺傷力之改造手槍、子彈，
    公開上網出售，嚴重威脅社會治安，被告丁○○主導本件犯
    行，情節較重，暨被告丁○○犯後大致坦承犯行等一切情狀
    ，各量處如主文所示之刑，並均就罰金部分諭知易服勞役之
    折算標準。扣案可發射子彈具有殺傷力之改造手槍一枝（槍
    枝管制編號：0000000000）及具殺傷力之土造子
    彈五顆（製造九顆，其中二顆已鑑驗試射而不存在，其中一
    顆經鑑驗認不具殺傷力，另一顆由丙○○持至南投縣水里鄉
    龜頭山某處試射亦滅失），均係違禁物；改造之槍管一枝，
    屬槍枝之主要組成零件，依槍砲彈藥刀械管制條例之規定，
    亦屬違禁物。扣案之0000000000、000000
    0000號行動電話各壹支、乙○○所有華南銀行南勢角分
    行一八三—二０—０二七四一０—一帳戶存摺一本、砂磨機
    （座式）壹台、砂磨機（手提式）壹台、鋼刷貳支、砂紙肆
    張、砂磨片肆片、線鋸貳把、三角銼刀壹支、游標尺貳支、
    尖嘴鉗肆把、銅條拾貳支、鉛條支、白鐵條壹支、四角鋼
    鐵伍塊、鐵槌壹把、塑膠槌壹把、鑽頭陸支、圓銼刀壹支、
    鐵剪刀壹把、衝磨設計原理壹本、訂（送）貨單壹本、改造
    槍枝分解圖張、改造槍枝半成品把、拆解自玩具槍之槍
    管肆支、改造子彈彈殼（銅質半成品）貳拾顆、改造子彈
    彈殼（鉛質半成品）肆拾肆顆、改造子彈用銅彈頭貳拾顆
    、改造子彈半成品壹顆、底火拾伍排、底火蓋拾個、工
    業用火藥（三瓶）肆拾捌顆、改造用彈簧貳拾伍條、槍枝分
    解圖磁碟片貳片等物，均係被告丁○○所有，供製造可發射
    子彈具有殺傷力之改造手槍、製造土造子彈犯罪所用或預備
    之物，已據被告供承在卷，應分別依刑法第三十八條第一項
    第一、二款宣告沒收。又經鑑定試射之子彈二顆，及丙○○
    持往水里山區試射之子彈一顆業經試射不存在，無從宣告沒
    收，經鑑定不具殺傷力之子彈一顆非屬違禁物，不予宣告沒
    收，均附此敘明。
五、公訴意旨另以：被告丁○○、乙○○復於九十三年六月間某
    日，在臺北縣板橋體育場前，以三萬五千元之價格，販賣予
    年籍不詳綽號「Ｋ」之成年男子與前開所示同型具殺傷力之
    改造手槍一把（含彈匣一個）、改造子彈二顆，並先收取綽
    號「Ｋ」男子交付之前金五千元（餘款未能順利收取），因
    認被告丁○○、乙○○另涉有製造、販賣槍枝罪嫌。經查：
    綽號「Ｋ」之成年男子為住於桃園縣平鎮市○○路四巷八號
    之黃陽凱，曾以0000000000號行動電話，撥打丁○○0000000000號行動電話聯繫，並要求將購買
    之槍械寄送至平鎮市○○路四四一號六樓之二等情，業據黃
    陽凱於警訊中證述明確（九十三年偵字第一九七０號卷第一
    二六頁），並為被告丁○○所自承（見同上偵查卷第十七頁
    、第十八頁），復有翻拍自行動電話之照片附卷可參（見同
    上偵查卷第九十七之一、第九十九頁），是丁○○曾售予黃
    凱陽槍械一節固堪認定。惟就被告丁○○售予黃凱陽之槍枝
    是否具殺傷力，黃凱陽於警訊時證稱被告交付之槍管並未打
    通（同上偵查卷第一二七頁），而經南投縣警察局竹山分局
    至桃園縣平鎮○○路四四一號六二搜索，亦未搜獲該槍枝，
    有搜索筆錄附卷可參（同上偵查卷第一三三頁）。是依卷內
    之事證，並無從證明被告丁○○售予黃陽凱之改造手槍具殺
    傷力，被告丁○○、乙○○被訴製造販賣具殺傷力之手槍予
    綽號「Ｋ」姓男子部分犯嫌，即屬無從證明，本應為無罪之
    諭知，惟公訴人認此部分與前揭本院認定有罪部分之犯行，
    有連續犯之裁判上一罪關係，爰不另為無罪之諭知。
六、據上論結，應依刑事訴訟法第三百六十九條第一項前段、第
    三百六十四條、第二百九十九條第一項前段，槍砲彈藥刀械
    管制條例第十一條第一項（修正前）、第十二條第一項（現
    行），刑法第十一條前段、第二條第一項但書、第二十八條
    、第五十五條、第五十九條、第四十二條第二項、第三項、
    第三十八條第一項第一款、第二款，罰金罰鍰提高標準條例
    第二條，判決如主文。
本案經檢察官甲○○到庭執行職務。
中　　華　　民　　國　　94　　年　　7 　　月　　20　　日
               刑事第四庭　審判長法　官　洪　耀　宗
                        　　　　 法　官　江　德　千
                                 法　官　劉　登　俊
上列正本證明與原本無異。
如不服本判決應於收受送達後十日內向本院提出上訴書狀，其未
敘述上訴之理由者並得於提起上訴後十日內向本院補提理由書（
均須按他造當事人之人數附繕本）。
                                 書記官　鄧　智　惠
中　　華　　民　　國　　94　　年　　7 　　月　　21　　日
附表
(1)改造手槍一枝（槍枝管制編號：0000000000號）、
  土造子彈五顆
(2)改造之金屬槍管一枝
(3)0000000000、0000000000號行動電話各
  一支
(4)乙○○所有華南銀行南勢角分行一八三—二０—０二七四一０
  —一帳戶存摺一本
(5)砂磨機（座式）一台、砂磨機（手提式）一台、鋼刷二支、砂
  紙四張、砂磨片四片、線鋸二把、三角銼刀一支、游標尺二支
  、尖嘴鉗四把、銅條拾二支、鉛條三支、白鐵條一支、四角鋼
  鐵五塊、鐵槌一把、塑膠槌一把、鑽頭六支、圓銼刀一支、鐵
  剪刀一把
(6)衝磨設計原理一本、訂（送）貨單一本、改造槍枝分解圖三張
(7)改造槍枝半成品三把、拆解自玩具槍之槍管四支、改造子彈彈
  殼（銅質半成品）二十三顆、改造子彈彈殼（鉛質半成品）四
  十四顆、改造子彈用銅彈頭二十三顆、改造子彈半成品一顆、
  底火拾五排、底火蓋三十三個、工業用火藥（三瓶）四十八顆
  、改造用彈簧二十五條、槍枝分解圖磁碟片二片
                      　　　　　　　　　　　　　　　　Ｆ
